臺灣高等法院民事裁定　　　　　　96年度抗更(一)字第26號
抗　告　人　啟寶開發企業股份有限公司
法定代理人　甲○○
上列抗告人因與相對人東方日星國際興業股份有限公司定暫時狀
態處分事件，對於中華民國95年12月27日臺灣新竹地方法院95
年度裁全字第3013號裁定提起抗告，經裁定後，由最高法院發回
，本院裁定如下：
      主      文
抗告駁回。
抗告及再抗告訴訟費用由抗告人負擔。
      理      由
一、按當事人於爭執之法律關係聲請為定暫時狀態之處分，依民
    事訴訟法第538條第1項之規定，須為防止發生重大之損害或
    避免急迫之危險或有其他相類之情形而有必要時，始得為之
    。是則審核有無定暫時狀態處分之必要，自須考量是否造成
    無法彌補之損害、利益之衡平、是否影響公共利益、受侵害
    權利之有效性及權利被侵害之事實 (最高法院95年度台抗字
    第231號裁定參照)。
二、本件抗告人在原法院聲請意旨及發回前在本院抗告意旨略以
    ：啟寶高爾夫球場（下稱啟寶球場）坐落之土地 (下稱系爭
    土地)，因大部分係屬農牧用地及林地，故登記在有自耕能
    力之他人名下，惟實質上係由伊所出資購買及經營，詎伊之
    法定代理人即董事長甲○○與相對人之實際負責人即第三人
    林德仁為取得啟寶球場之經營權，竟於民國 (下同)91 年3
    月1日通謀虛偽簽訂系爭土地之買賣契約書，約定由相對人
    以新台幣（下同）26億元之價格，購買啟寶球場及其周邊土
    地，惟實際上並未支付任何款項，而以此方式掏空伊之資產
    。嗣伊之法定代理人甲○○心生愧咎，乃於95年10月5日向
    台灣台中地方法院檢察署自首，並對第三人林德仁提出告發
    ，冀能協助伊之關係企業啟阜工程建設股份有限公司取回啟
    寶球場之經營權。又相對人違法經營啟寶球場之期間，已持
    續掏空啟寶球場之收入，此由該球場92年度之營業收入淨額
    為8,151萬3,240元，94年度之營業收入淨額卻降至5,819萬
    5,391元，迄至95年度上半年之損益表則全無營業收入淨額
    之記載可知，且依伊所蒐集資料，啟寶球場於95年6月8日至
    95年10月25日期間之營業收入，至少應有757萬7,427元，全
    年度營業收入淨額亦應高達5,000萬元以上，竟均去向不明
    ，而伊之總資產於89年7月26日為5億2,474萬8,622元，惟迄
    至94年底之資產淨值已成負數，且尚有鉅額薪資、顧問費、
    稅金及其他支出尚待支付，若任令相對人繼續經營啟寶球場
    ，則該球場將完全遭掏空殆盡，而有聲請定暫時狀態之處分
    ，禁止相對人繼續經營及為一切管理行為之必要。又因相對
    人所提出之91年3月1日委任經營協議書、91年6月30日追加
    委任經營協議書及94年11月15日經營讓與協議書，均係虛偽
    簽訂，另相對人所提出之91年1月8日及同年2月20日之董事
    會議事錄、同年8月14日之股東常會議事錄亦均屬偽造，是
    伊之本案訴訟乃係確認兩造間就啟寶球場經營權所為之法律
    行為均屬無效，從而，伊就本案訴訟所涉及之啟寶球場經營
    權歸屬之爭執法律關係，自得為本件定暫時狀態處分之聲請
    。又啟寶球場迄今仍正常營運，有營運收入，伊若能取回經
    營權，順利改善財務結構，自可確保入會會員權益不致受損
    ，爰依民事訴訟法第538條第1項規定，聲請禁止相對人行使
    啟寶球場之經營權及其他一切管理行為云云，並提出土地清
    冊、啟寶球場登錄資料、土地買賣契約書、自首暨告發狀、
    92 年度損益表、94年度營利事業所得稅結算申報書、95年
    度上半度目結損益表、啟寶球場營業收入日報表及出納週報
    明細表以為釋明 (見原法院一11至25、28至36、43至107頁)
    ，並陳明願供擔保1,000萬元以補釋明之不足。
三、惟查，抗告人聲請定暫時狀態之處分所欲防止發生之損害，
    既係指相對人經營啟寶球場所取得之營業收入，則禁止相對
    人行使啟寶球場之經營權及其他一切管理行為，僅係發生相
    對人暫時不能經營、管理啟寶球場之效果，並不當然使抗告
    人取得對啟寶球場之經營權，從而，倘本院准許抗告人所為
    之聲請，禁止相對人行使對啟寶球場之一切經營、管理行為
    ，將使啟寶球場因無人經營、管理，而無任何營業收入，並
    無助於防止抗告人所欲防止發生之損害。況啟寶球場之會員
    人數多達1,822人，已收取之保證金復鉅達18億8,220萬元(
    見本院抗字卷66頁)，一旦發生啟寶球場無人經營之情況，
    勢必造成上開會員權益受損，影響公共利益甚鉅，揆諸首揭
    說明，因認本件並無定暫時狀態處分之必要。從而，原裁定
    駁回抗告人所為之聲請，所持理由雖與本院不同，但其結果
    並無二致，仍應維持。是抗告人執前詞指摘原裁定不當，聲
    明廢棄，應認為無理由。
四、爰依民事訴訟法第495之1第1項、第449條第2項、第95條、
    第78條，裁定如主文。
中　　華　　民　　國　　96　　年　　11　　月　　30　　日
                    民事第六庭
                        審判長法　官  林鄉誠
　　　　  　　　　　　　      法　官　楊豐卿
　　　　　  　　　　　　      法　官　許紋華
正本係照原本作成。
本裁定除以適用法規顯有錯誤為理由，並經本院許可外，不得再
抗告。如提起再抗告，應於收受後10日內委任律師為訴訟代理人
向本院提出再抗告狀。並繳納再抗告費新台幣1000元。
中　　華　　民　　國　　96　　年　　12　　月　　 3　　日
　　　　　　　　　　　　　　　書記官  潘大鵬
